---
title: "Colaboración INMEGEN"
#author: "Luigui Gallardo Becerra, Adrián Ochoa Leyva"
#date: "17.01.2022"
output:
  html_document:
    df_print: paged
  word_document: default
  pdf_document: default
---

```{r setup, include = FALSE}
knitr::opts_chunk$set(echo = TRUE)

# Libraries required
library("colorRamps")
library("ggplot2")
library("reshape")
library("scales")
library("jcolors")
library("grid")
library("RColorBrewer")
library("dplyr")
library("ggpubr")
library("phyloseq")
library("microbiome")
library("vegan")
library("metagMisc")
library("DiagrammeR")
library("microbiomeMarker")
```

## Pretratamiento

Para considerar solamente las lecturas de alta calidad antes de realizar la asignación funcional y taxonómica se realizó un pretratamiento a cada una de las muestras. En la siguiente figura se puede observar los pasos que se incluyeron en esta parte del análisis, donde se incluye el filtrado de calidad de las lecturas, la remoción de rRNA y las lecturas pertenecientes al hospedero (humano) que no se necesitan para los análisis siguientes.

```{r, echo = FALSE}
mermaid("
graph LR
    a[Datos crudos] --> b[Trimmomatic, filtrado por calidad]
    
    b --> c[Ribopicker, remoción de ribosomales]
    
    c --> d[Knead2, remoción de hospedero]
    

classDef className1 fill:white,stroke:black
class a className1

classDef className2 fill:lightblue,stroke:black
class b className2

classDef className3 fill:lightgreen,stroke:black
class c className3

classDef className4 fill:orange,stroke:black
class d className4

")
```
1. Filtrado de calidad con *Trimmomatic* (remoción de adaptadores y calidad promedio de la lectura >Q20)
2. Remoción de ribosomales con *ribopicker*
3. Remoción de lecturas del hospedero con *knead2*

| |Mínimo|Máximo|Promedio|
|-|-|-|-|
|Datos crudos|5 975 828|60 731 285|42 642 038|
|Después del filtrado de calidad|4 831 088|60 731 285|41 937 993|
|Después de la remoción de ribosomales|1 783 499|26 010 606|8 693 462|
|Después de la remoción de humano|1 344 068|25 601 672| 8 480 902|

```{r, echo = FALSE, include = FALSE}
# Data import
readcount <- read.delim("pretreatment_17112021.txt",
                        header=TRUE,
                        sep="\t",
                        check.names = FALSE)

# Reshape of matrix
readcount <- melt(readcount,
                  id.vars="muestra")

# Plot
barplot_rawdata_quality <- ggplot(data = readcount) +
geom_col(aes(x = muestra,
             y = value,
             fill = variable),
         position=position_dodge()) +
  labs(x = "",
       y = "Número de lecturas",
       title="Conteo de lecturas en el pretratamiento") +
scale_x_discrete(expand = c(0, 0)) +
scale_y_continuous(expand = c(0, 0)) +
theme_test() +
theme(text = element_text(size = 14),
      legend.title = element_blank(),
      axis.text.x = element_text(size = 5,
                                 angle = 90,
                                 hjust = 1,
                                 vjust = 0.5))

# SVG creation
svg(filename = "barplot_rawdata_quality.svg",
    width = 7,
    height = 4)
  print(barplot_rawdata_quality)
dev.off()
```

**IMPORTANTE: Se retiraron de los análisis posteriores las siguientes muestras RL619, RL621 y RL625 por su bajo número de lecturas después del pretratamiento.**

```{r, echo = FALSE}
barplot_rawdata_quality
```

\newpage

|Muestra|Después de filtros de calidad|Sin ribosomales|Sin humano|
|-|-|-|-|
|Promedio todas las muestras|98.35%|20.39%|19.89%|

```{r, echo = FALSE, include = FALSE}
# Data import
readcount <- read.delim("pretreatment-ave_17112021.txt",
                        header=TRUE,
                        sep="\t",
                        check.names = FALSE)

# Reshape of matrix
readcount <- melt(readcount)

# Plot
barplot_rawdata_quality_group <- ggplot(data = readcount) +
geom_col(aes(x = muestra,
             y = value,
             fill = variable),
         position=position_dodge()) +
  labs(x = "",
       y = "Número de lecturas",
       title="Conteo de lecturas en el pretratamiento") +
scale_x_discrete(expand = c(0, 0)) +
scale_y_continuous(expand = c(0, 0)) +
theme_test() +
theme(text = element_text(size = 14),
      legend.title = element_blank(),
      axis.text.x = element_text(hjust = 0.5))

# SVG creation
svg(filename = "barplot_rawdata_quality_group.svg",
    width = 7,
    height = 4)
  print(barplot_rawdata_quality_group)
dev.off()
```

```{r, echo = FALSE}
barplot_rawdata_quality_group
```

\newpage

## Pipeline para análisis de metatranscriptoma

En la siguiente figura se encuentra una descripción gráfica de los análisis que se realizaron para conocer la clasificación taxonómica y funcional de los metatranscriptomas de cada una de las muestras para poder hacer las comparaciones entre los grupos. En breve, se utilizó MetaPhlAn para la asignación taxonómica, diversidad alfa, diversidad y beta y LefSe para conocer la especies expresadas diferencialmente entre grupos. Para conocer la funcionalidad de cada muestra, se utilizó HUMAnN3 que nos permitió obtener los genes, rutas metabólicas y la expresión diferencial de las mismas entre los grupos control y NASH

```{r, echo = FALSE}
mermaid("
graph LR
    a[Lecturas filtradas por calidad] --> b[MetaPhlAn, taxonomía]
      b --> b1[Clasificación taxonómica]
      b --> b2[Diversidad alfa]
      b --> b3[Diversidad beta]
      b --> b4[Especies expresadas diferencialmente]
    
    a --> c[HUMAnN3, funcionalidad]
      c --> c1[Familias de genes]
      c --> c2[Rutas metabólicas]
      c --> c3[Cobertura de rutas metabólicas]
      c --> c4[Expresión diferencial]


classDef className1 fill:white,stroke:black
class a className1

classDef className2 fill:lightblue,stroke:black
class b,b1,b2,b3,b4 className2

classDef className3 fill:lightgreen,stroke:black
class c,c1,c2,c3,c4 className3
")
```
